【裁判字號】    97,上訴,1755
【裁判日期】    980108
【裁判案由】    妨害電腦使用
【裁判全文】
臺灣高等法院高雄分院刑事判決        97年度上訴字第1755號
上  訴  人  臺灣高雄地方法院檢察署檢察官
上  訴  人
即  被  告  乙○○
上列上訴人等因被告妨害電腦使用案件，不服臺灣高雄地方法院
97年度訴更一字第3 號中華民國97年9 月18日第一審判決（起訴
案號：臺灣高雄地方法院檢察署95年度偵字第32181 號），提起
上訴，本院判決如下：
     主  文
上訴駁回。
     事  實
一、乙○○、甲○○均為高雄市苓雅區「文化師苑社區」之住戶
    ，並為該社區大樓之區分所有權人，乙○○曾因質疑該社區
    管理委員會之代理主任委員丙○○不具資格，雙方互有嫌隙
    ，乙○○並因而遭丙○○向高雄市政府警察局苓雅分局提出
    妨害名譽之告訴，詎其於警詢時發覺該社區全體區分所有權
    人而共同所有，並由該社區管理委員會負責保管（平日交由
    社區總幹事吳德芳保管），屬於電腦相關設備之數位相機記
    憶卡內，存有乙○○於上開妨害名譽案件在電梯內遭監視錄
    影器拍攝畫面共12張及其他有關公共設施之相片之電磁紀錄
    ，竟未經該社區全體區分所有權人之同意，於民國95年11月
    下旬之某日，以急需使用相機拍攝物品為由，向保管人吳德
    芳借得上開之數位相機後，在其住處以電腦設備連結上開數
    位相機後，將記憶卡內相片檔案之電磁紀錄全數複製至其電
    腦內，而加以取得，並於取得上開電磁紀錄後，將有關上開
    妨害名譽案件其於電梯內遭監視錄影器拍攝畫面共12 張 之
    電磁紀錄加以刪除，致生損害於該社區全體區分所有權人有
    關上開資料保存之完整性。嗣於95年12月19日，乙○○在台
    灣高雄地方法院檢察署檢察官偵查上開妨害名譽案件時，當
    庭提出其在電梯內遭監視錄影器拍攝畫面之相片，經代理主
    任委員丙○○察覺有異，檢查上開數位相機後始悉上情。
二、案經甲○○訴請台灣高雄地方法院檢察署檢察官偵查起訴。
     理  由
壹、證據能力部分：
一、有證據能力部分：按被告以外之人於偵查中向檢察官所為之
    陳述，除顯有不可信之情況者外，得為證據，刑事訴訟法第
    159 條之1 第2 項定有明文，此乃因刑事訴訟法規定檢察官
    代表國家偵查犯罪、實施公訴，必須對於被告之犯罪事實負
    舉證之責，依法其有訊問被告、證人及鑑定人之權，證人、
    鑑定人且須具結，而實務運作時，偵查中檢察官向被告以外
    之人所取得之陳述，原則上均能遵守法律規定，不致違法取
    供，其可信性極高之故。經查，本件證人吳德芳於偵查中向
    檢察官所為之陳述，均經具結以擔保其可信性，又查無何顯
    不可信之情況，核之上開說明，自應認其在偵查中之證述，
    均有證據能力，而得為本件認定事實之證據。
二、無證據能力部分：（一）按證人、鑑定人依法應具結而未具
    結者，其證言或鑑定意見，不得作為證據，刑事訴訟法第15
    8 條之3 定有明文。經查，本件證人即告訴代理人丙○○於
    偵查中向檢察官所為之陳述，未經依法具結，核之上開說明
    ，自無證據能力，不得作為本件認定事實之證據。（二）證
    人即告訴人甲○○於原審審理中所證述之內容，均係其聽聞
    丙○○所言，而非其親身體驗、經歷之事實，屬於傳統意義
    上之傳聞證據，自無證據能力，不得作為本件認定犯罪事實
    之證據。
貳、實體部分：
一、訊之上訴人即被告乙○○對於伊向上開「文化師苑」社區總
    幹事吳德芳借用該社區全體住戶所有之數位相機，並將其內
    記憶卡中存有之相片複製至伊電腦內等情固不諱言，惟矢口
    否認有何無故刪除他人電腦相關設備電磁記錄之犯行，辯稱
    ：伊借用將上開數位相機拍攝其母親相片後，即返還予吳德
    芳，並未將記憶卡內有關伊在電梯內遭監視錄影器拍攝畫面
    之紀錄刪除，且「文化師苑」社區全體住戶亦未因伊之行為
    而受有損害其云云。惟查，本件（一）業據被告於偵查中供
    述：伊發現相機內有屬於伊之相片，就將之剪貼到伊電腦內
    ，後來發現很麻煩，就全部複製到伊電腦內，複製後有將剛
    剪貼的幾張相片刪除等語無誤（見偵卷第94頁）；（二）且
    證人吳德芳亦於偵查中證述稱：被告向伊借用數位相機返還
    後，被告於出庭時提出其於電梯內遭監視錄影器拍攝之相片
    ，伊回去後把相機打開看，有一些被告的相片就沒有了等語
    明確（見偵卷第94─95頁），又證稱：相機內有關於大樓公
    設缺失，如僅戶違規裝鐵窗，違規停放機車等語明確（見偵
    卷第78頁），另於原審審理中證述稱：上開被告於電梯內遭
    監視錄影器拍攝畫面12張，係主委丙○○從錄影帶蒐證照下
    ，伊當時人在旁邊有看到，後來被告於妨害名譽第1 次偵查
    庭開完後，很慌張地告訴伊說其母親很嚴重要照相，向伊借
    取上開數位相機，借後約2 、3 個小時就還給伊，第2 次伊
    在妨害名譽案件當證人出庭時，被告當庭呈其在電梯內遭監
    視錄影器拍攝畫面共12張照片給檢察官，伊覺得奇怪，回去
    之後由丙○○操作檢查相機，才知道資料被刪除，檢查時伊
    在旁，從被告返還數位相機到發現檔案被刪除這段期間，相
    機都是伊保管，沒有借人使用，且相機內除上開12張被告在
    電梯內遭監視錄影器拍攝畫面外，尚有社區公共設施之相片
    等語（見原審卷第35─38頁）；（三）本件復有被告於本件
    偵查中所提出其在電梯內遭監視錄影器拍攝畫面之相片12張
    在卷可查（見偵卷第62─68頁）；顯見被告確有刪除上開數
    位相機內有關其於電梯內遭監視錄影器拍攝之畫面之紀錄無
    誤，其所辯應係卸責之詞不足採信；又上開社區數位相機內
    之電磁記錄，係全體社區區分所有權人所有之資料，該資料
    保存之完整性，對於社區全體區分所有權人自有一定之利益
    ，被告取得及刪除上開社區全體區分權人所有之數位相機內
    之電磁記錄，自已影響及上開社區全體區分所有權人有關社
    區所有資料保存之完整性，而損及該社區全體區分所有權人
    之利益，尚難謂對於上開社區全體區分所有權人未造成任何
    損害；從而，罪證明確，被告上開無故取得、刪除他人電腦
    相關設備電磁記錄之犯行堪以認定。
二、核被告所為，係犯刑法第359 條之無故取得、刪除他人電腦
    相關設備電磁記錄罪。原審因而適用刑法第359 條，第41條
    第1 項前段，刑法施行法第1 條之1 規定，並審酌被告因上
    開電磁紀錄與其有關而一時失慮加以複製後刪除，使用之手
    段尚非惡劣，所生之損害亦非鉅大，且無犯罪之前科紀錄，
    有其台灣高等法院被告前案紀錄表1 紙在卷可查，平日素行
    尚稱良好，惟其否認部分犯行犯後態度尚難謂佳等一切情狀
    ，量處拘役30日，並諭知如易科罰金，以新臺幣1 千元折算
    1 日。並以被告之犯罪時間在96年4 月24日以前，符合減刑
    要件，並依中華民國96年罪犯減刑條例第2 條第1 項第3 款
    規定減其刑期二分之一，即減為拘役15日，並諭知如易科罰
    金，以新臺幣1 千元折算1 日。經核原判決認事用法並無不
    合，量刑亦屬適度，被告上訴意旨，否認犯罪，固無足取。
    公訴人循告訴人請求提起上訴，指摘原判決量刑過輕不當，
    亦無可取，另又指稱：被告使用之「電腦設備」，係其所有
    供犯罪所用之物，應依法宣告沒收，竟未宣告沒收，尚有未
    當云云。惟查本件「電腦設備」未經公訴人扣押，且公訴人
    亦未舉證證明該「電腦設備」係被告所有之物，仍有可能係
    其家人或他人所有之物，是以原判決不予宣告沒收並無不當
    。上訴人等之上訴理由，均無理由，應予駁回。
據上論斷，應依刑事訴訟法第368條，判決如主文。
本案經檢察官王登榮到庭執行職務。
中    華    民    國    98    年    1     月    8     日
                  刑事第九庭    審判長法  官  莊秋桃
                                      法  官  裕斗
                                      法  官  謝宏宗
以上正本證明與原本無異。
如不服本判決應於收受本判決後10日內向本院提出上訴書狀，其
未敘述上訴理由者，並得於提起上訴後10日內向本院補提理由書
狀（均須按他造當事人之人數附繕本）「切勿逕送上級法院」。
中    華    民    國    98    年    1     月    10    日
                                      書記官  熊惠津
附錄本判決論罪科刑法條：
刑法第359條
（破壞電磁紀錄罪）
無故取得、刪除或變更他人電腦或其相關設備之電磁紀錄，致生
損害於公眾或他人者，處5 年以下有期徒刑、拘役或科或併科20
萬元以下罰金。
                                                      Q


司法院資訊處製作；財團法人民間司法改革基金會備份。
